【裁判字號】    91,訴,2497
【裁判日期】    920212
【裁判案由】    偽造文書
【裁判全文】
臺灣臺中地方法院刑事判決                        九十一年度訴字第二四九七號
    公  訴  人  臺灣臺中地方法院檢察署檢察官
    被      告  甲○○  男  二.
右列被告因偽造文書案件，經檢察官提起公訴（九十年度偵字第一六七二七號），本
院判決如左：
    主  文
甲○○行使偽造私文書，足以生損害於公眾及他人，累犯，處有期徒刑陸月，如易科
罰金，以佰元折算壹日。如附表所示偽造之「乙○○」署押（包括簽名及指印）均
沒收。
    事  實
一、甲○○曾於民國八十三年間因竊盜案件，經臺灣高雄地方法院於八十三年十一月
    十八日，以八十三年度易字第五四一七號判處有期徒刑八月確定；再於八十四年
    間因竊盜及違反槍砲彈藥刀械管制條例案件，經臺灣高雄地方法院於八十四年四
    月六日，以八十四年度易字第七七三號分別判處有期徒刑八月、三月，並定其應
    執行之刑為有期徒刑十月確定。甲○○前開二有期徒刑經接續執行後，於八十五
    年一月十五日假釋出監，刑期至八十五年六月二十四日期滿，以已執行完畢論。
    詎甲○○猶不知悛悔警惕，復意圖為自己不法之所有，於九十年三月九日下午五
    時四十五分許，持偽造之台新銀行信用卡（卡號00000000000000
    00號），至臺中縣豐原市○○路四Ｏ二號「福元百貨倉儲」刷卡消費而為警方
    查獲（甲○○涉嫌詐欺取財部分，業經臺灣臺中地方法院檢察署檢察官以案件曾
    經判決確定【臺灣高雄地方法院九十年度訴緝字第一三三號】而為不起訴處分【
    九十年度偵字第一五七六三號】）。甲○○為圖掩飾身分，規避其刑事責任，竟
    另行基於行使偽造私文書之犯意，冒用「乙○○」名義應詢，接續在如附表所示
    之時間、地點，在附表所示之警詢筆錄（偵訊筆錄）、信用卡盜刷財物表、偽卡
    號碼組、逮捕通知、權利告知單及檢察官訊問筆錄上偽造「乙○○」署押（包含
    簽名及指印），其中在逮捕通知「收受人簽章」欄偽造「乙○○」署押（包含簽
    名及指印），而偽造具有收據性質之逮捕通知之私文書，並交付警員而行使之，
    表示已收受該逮捕通知之意思，足以生損害於偵查機關對於犯罪偵查之正確性及
    乙○○。嗣因警方通知乙○○製作警詢筆錄，並將乙○○及甲○○之指紋卡同送
    內政部警政署刑事警察局，與甲○○冒用乙○○名義應詢時所留存而送交內政部
    警政署刑事警察局建檔之指紋卡鑑定結果，發現甲○○確係冒用乙○○名義應詢
    ，因而查悉上情。
二、案經臺中縣警察局豐原分局報告臺灣臺中地方法院檢察署檢察官偵查起訴。
   理  由
一、右揭事實，迭據被告甲○○於警詢及本院審理時坦承不諱，核與乙○○於警詢時
    陳述情節相符，有其警詢筆錄附卷可稽，並與證人即警員丙○○於本院審理時證
    述查獲情節相符。此外，並有如附表所示之警詢筆錄（偵訊筆錄）、信用卡盜刷
    財物表、偽卡號碼組、逮捕通知、權利告知單及檢察官訊問筆錄在卷足憑，堪認
    被告自白為真實，本案事證明確，被告犯行洵堪認定。
二、按刑法第二百十七條所謂「署押」，乃指於紙張或物體上簽署之姓名或其他符號
    ，以表示其承認該文書之效力，與印文有同一之作用。若以捺指印以代替簽名者
    ，因該指印同為代表姓名之意，其作用及效力與簽名無異，自屬「署押」之一種
    。次按在逮捕通知「收受人簽章」欄簽具署押（包含簽名及指印），不待依據習
    慣或特約，單從形式上觀察，即足以知悉係表示由該簽具署押者之名義出具領收
    逮捕通知之證明，自屬刑法第二百十條所規定之私文書（最高法院八十三年台上
    字第六六三一號判例參照）。被告甲○○冒用「乙○○」名義應詢，接續在如附
    表所示之時間、地點，在附表所示之警詢筆錄（偵訊筆錄）、信用卡盜刷財物表
    、偽卡號碼組、逮捕通知、權利告知單及檢察官訊問筆錄上偽造「乙○○」署押
    ，其中在逮捕通知「收受人簽章」欄偽造「乙○○」署押（包含簽名及指印），
    而偽造具有收據性質之逮捕通知之私文書，並交付警員而行使之，表示已收受該
    逮捕通知之意思，足以生損害於偵查機關對於犯罪偵查之正確性及乙○○，核其
    所為，係犯刑法第二百十六條行使第二百十條之偽造私文書罪，被告接續偽造署
    押（包含簽名及指印）之行為為偽造私文書之階段行為，偽造私文書後復持以行
    使，偽造之低度行為為行使之高度行為所吸收，均不論罪。附表編號三、五及被
    告偽造乙○○指印部分，公訴意旨雖未論及，然與前開起訴部分有實質上一罪關
    係，本為起訴效力所及，本院自應併予審理。被告曾於八十三年間因竊盜案件，
    經臺灣高雄地方法院於八十三年十一月十八日，以八十三年度易字第五四一七號
    判處有期徒刑八月確定；再於八十四年間因竊盜及違反槍砲彈藥刀械管制條例案
    件，經臺灣高雄地方法院於八十四年四月六日，以八十四年度易字第七七三號分
    別判處有期徒刑八月、三月，並定其應執行之刑為有期徒刑十月確定，被告前開
    二有期徒刑經接續執行後，於八十五年一月十五日假釋出監，刑期至八十五年六
    月二十四日期滿，以已執行完畢論，有臺灣高等法院被告全國前案紀錄表暨臺灣
    臺中地方法院檢察署刑案資料查註紀錄表附卷可稽，被告前受有期徒刑執行完畢
    ，五年以內再犯本件有期徒刑以上之罪，為累犯，依刑法第四十七條規定加重其
    刑。爰審酌被告已有多次刑事前案紀錄，有前開刑事前案紀錄表附卷可稽，堪認
    其品行不佳，並斟酌被告因持用偽造之信用卡詐欺取財為警查獲後，不僅不思悛
    悔改過，猶另行起意，冒用「乙○○」名義應詢，企圖規避刑事責任，犯罪動機
    可議，其行為足以對偵查機關犯罪偵查之正確性及乙○○產生損害及被告犯後坦
    承犯行等一切情狀，量處如主文所示之刑，並諭知易科罰金之折算標準，以示懲
    儆。如附表所示之「乙○○」署押（包含簽名及指印），均為偽造之署押，爰依
    刑法第二百十九條規定宣告沒收。
三、被告甲○○曾於八十九年十月三日，因偽造文書案件為警方查獲，為圖規避刑事
    責任，而冒用「陳志欣」名義應詢，並偽造「陳志欣」署押，經臺灣高雄地方法
    院於九十一年八月二十七日，以九十一年度易字第二四九一號判處有期徒刑四月
    ，目前上訴臺灣高等法院高雄分院中。本案與前開案件犯罪時間相隔五個多月之
    久，且被告於前案案件偽造「陳志欣」署押應詢之際，並無預期在五個多月後會
    再度因刑事案件為警方查獲，而有再度冒名應詢之情形，是其於本案顯係另行起
    意而為之，與前開案件無連續犯裁判上一罪關係，附此說明。
據上論斷，應依刑事訴訟法第二百九十九條第一項前段，刑法第二百十六條、第二百
十條、第四十七條、第四十一條第一項前段、第二百十九條，罰金罰鍰提高標準條例
第二條，判決如主文。
中      華      民      國    九十二    年      二      月     十二     日
                              臺灣臺中地方法院刑事第三庭
                                  法  官  陳  得  利
附表：
┌──┬────────┬─────┬─────────────────┐
│編號│時            間│地      點│偽    造    文    書    內    容  │
├──┼────────┼─────┼─────────────────┤
│ 一 │九十年三月九日  │臺中縣警察│於偵訊筆錄（壹式肆份）偽造「乙○○│
│    │下午八時許      │局豐原分局│」簽名肆枚、指印陸拾肆枚。        │
│    │                │翁子派出所│                                  │
├──┼────────┼─────┼─────────────────┤
│ 二 │九十年三月九日  │同右      │於信用卡盜刷財物表（壹式壹份）偽造│
│    │下午八時許      │          │「乙○○」簽名拾枚、指印拾枚。    │
├──┼────────┼─────┼─────────────────┤
│ 三 │九十年三月九日  │同右      │於偽卡號碼組（壹式肆份）偽造「詹仕│
│    │下午八時許      │          │傑」簽名肆枚、指印肆枚。          │
├──┼────────┼─────┼─────────────────┤
│ 四 │九十年三月九日  │同右      │於逮捕通知（壹式肆份）偽造「乙○○│
│    │下午六時許      │          │」簽名肆枚、指印肆枚。            │
├──┼────────┼─────┼─────────────────┤
│ 五 │九十年三月九日  │同右      │於權利告知單（壹式貳份）偽造「詹仕│
│    │下午六時許      │          │傑」簽名貳枚、指印貳枚。          │
├──┼────────┼─────┼─────────────────┤
│ 六 │九十年三月十日  │臺灣臺中地│於訊問筆錄上偽造（壹式壹份）偽造「│
│    │上午十時五十分許│方法院檢察│乙○○」簽名壹枚。                │
│    │                │署內勤偵查│                                  │
│    │                │庭        │                                  │
└──┴────────┴─────┴─────────────────┘
右正本證明與原本無異。
如不服本判決，應於送達後十日內向本院提出上訴狀（須附繕本），上訴於臺灣高等
法院臺中分院。
                                  書記官
中      華      民      國    九十二    年      二      月     十四     日
附錄本案論罪科刑法條全文：
第二百十條
偽造、變造私文書，足以生損害於公眾或他人者，處五年以下有期徒刑。
第二百十六條
行使第二百十條至第二百十五條之文書者，依偽造、變造文書或登載不實事項或使登
載不實事項之規定處斷。


司法院資訊處製作；財團法人民間司法改革基金會備份。
